臺灣臺南地方法院臺南簡易庭民事判決
109年度南簡字第1853號
原      告  王子銘

訴訟代理人  楊林澂律師
被      告  黃浩棠



上列當事人間請求返還房屋等事件，經本院於民國110年2月23日
言詞辯論終結，判決如下：
    主      文
被告應將門牌號碼臺南市○○區○○路○○號之房屋騰空返還予原告。
被告應自民國一０九年十一月一日起至遷讓返還前項房屋之日止
，按月給付原告新臺幣參仟元，及自起訴狀繕本送達後各月之翌
月一日起至清償日止，按週年利率百分之五計算之利息。
訴訟費用新臺幣壹仟元由被告負擔。
本判決得假執行。但被告如以新臺幣壹萬壹仟壹佰元為原告預供
擔保，得免為假執行。
    事實及理由
一、被告經合法通知，無正當理由，未於言詞辯論期日到場，核
    無民事訴訟法第386條所列各款情形，爰依原告之聲請，由
    其一造辯論而為判決。
二、原告起訴主張：坐落臺南市○○區○○段000地號土地（下稱系
    爭土地）上之建物即門牌號碼臺南市○○區○○路00號房屋（下
    稱系爭房屋；與系爭土地合稱系爭房地），為未辦保存登記
    之建物，系爭房屋原為訴外人黃氏家族所出資興建，嗣黃氏
    家族將系爭房屋以新臺幣（下同）30,000元出售予訴外人鄭
    百芬，鄭百芬並於民國105年8月2日委由其配偶馬嘉慶交付3
    0,000元予黃氏家族，是鄭百芬業已取得系爭房屋之事實上
    處分權。後鄭百芬於105年8月1日將系爭房地出售予原告，
    並於105年8月29日辦理系爭土地所有權移轉登記完成，是原
    告已取得系爭房屋之事實上處分權。原告取得系爭房屋之事
    實上處分權後，將系爭房屋交由其父王忠和使用，王忠和先
    於105年8月1日將系爭房屋出租予黃氏家族成員黃筱萍，再
    於107年8月1日將系爭房屋出租予黃氏家族成員即被告，並
    簽訂房屋租賃契約書（下稱系爭租約），約定租賃期間自10
    7年8月1日起至109年7月31日止，每月租金3,000元。原告於
    109年7月間告知其父王忠和欲將系爭房屋收回自用，故王忠
    和於系爭租約期限屆滿後未再與被告續約，被告並與王忠和
    協議於租期屆滿後3個月內（即109年10月31日前）完成搬遷
    返還房屋，原告並委託律師發函通知被告於109年10月31日
    前搬離系爭房屋，詎被告至109年10月31日搬遷期限屆滿後
    ，仍拒不返還系爭房屋，屬無權占有，原告自得請求被告騰
    空返還系爭房屋。被告之母秦麗華雖有郵寄現金共計15,000
    元，表示欲繳納109年11月至110年3月之租金，惟原告拒絕
    收受，將委託律師返還上開款項。又系爭租約屆滿後，被告
    繼續占有使用系爭房屋，每月可獲得相當於租金之利益，致
    原告受有相當於租金之損害，原告自得請求被告自109年11
    月1日起至被告騰空返還系爭房屋之日止，按月給付相當於
    租金之不當得利3,000元。為此，爰依法提起本件訴訟等語
    。並聲明：１、被告應將系爭房屋騰空返還予原告。２、被告
    應自109年11月1日起至遷讓返還前項房屋之日止，按月給付
    原告3,000元，及自起訴狀繕本送達後各月之翌月1日起至清
    償日止，按週年利率百分之5計算之利息。
三、本院得心證之理由：
（一）原告主張之上揭事實，業據其提出不動產買賣契約書、土
      地登記第一類謄本、系爭租約、遠謀法律事務所函、104
      年10月6日房屋租賃契約書、105年8月1日房屋租賃契約書
      各1份為證（見本院109年度南司簡調字第1373號卷〈下稱
      本院調字卷〉第19至30頁；本院卷第22至26頁）。被告經
      合法通知未於言詞辯論期日到場爭執，亦未提出任何書狀
      或證據資料以供本院審酌，依民事訴訟法第280條第3項前
      段準用同條第1項之規定，視同自認該事實，本院依上開
      調查證據之結果，堪信原告之主張係為真實。
（二）按租賃定有期限者，其租賃關係，於期限屆滿時消滅；承
      租人於租賃關係終止後，應返還租賃物；所有人對於無權
      占有或侵奪其所有物者，得請求返還之，民法第450條第1
      項、第455條前段、第767條第1項前段分別定有明文。查
      系爭租約於109年7月31日屆滿，原告前已向被告表示不再
      續約，並給予3個月搬遷期限乙節，有系爭租約、遠謀法
      律事務所函各1份在卷可稽（見本院調字卷第25至30頁）
      ，是依前揭法條規定，系爭租約最遲於109年10月31日即
      已屆滿，兩造之租賃關係消滅，被告即應返還系爭房屋予
      原告，是原告本於租賃物返還請求權、所有權，請求被告
      遷讓返還系爭房屋予原告，自屬有據。
（三）次按無法律上之原因而受利益，致他人受損害者，應返還
      其利益，民法第179條前段有明文規定。又依不當得利之
      法則請求返還不當得利，以無法律上之原因而受利益，致
      他人受有損害為其要件，故其得請求返還之範圍，應以對
      方所受之利益為度，非以請求人所受損害若干為準（最高
      法院61年臺上字第1695號判例要旨參照）。查兩造之租賃
      關係已於109年10月31日消滅乙節，業如前述，被告於租
      賃關係消滅後仍繼續占有使用系爭房屋，自屬無法律上之
      原因而受有使用系爭房屋之利益，致原告受有無法使用系
      爭房屋之損害，揆諸前開規定，原告自可請求被告給付相
      當於租金之不當得利，是原告請求被告給付自109年11月1
      日起至遷讓返還系爭房屋之日止，按月給付原告3,000元
      ，即屬有據。
四、綜上所述，原告依據租賃、所有權及不當得利之法律關係，
    請求被告應將系爭房屋騰空返還予原告，及自109年11月1日
    起至遷讓返還系爭房屋之日止，按月給付原告3,000元，均
    為有理由，應予准許。
五、末按訴訟費用，由敗訴之當事人負擔；法院為終局判決時，
    應依職權為訴訟費用之裁判，民事訴訟法第78條、第87條第
    1項分別定有明文。查本件訴訟費用為1,000元，應由敗訴之
    被告負擔，爰依職權確定如主文第3項所示。
六、本判決係就民事訴訟法第427條第1項所定適用簡易程序所為
    被告敗訴之判決，依同法第389條第1項第3款之規定，應依
    職權宣告假執行；併依同法第392條第2項規定，依職權宣告
    被告如預供擔保後，得免為假執行。
據上論結，本件原告之訴為有理由，依民事訴訟法第436條第2項
、第385條第1項前段、第78條、第87條第1項、第389條第1項第3
款、第392條第2項，判決如主文。
中　　華　　民　　國   110    年     2    月    26    日
                  臺灣臺南地方法院臺南簡易庭
                                  法  官  王參和
以上正本係照原本作成。
如不服本判決，應於送達後20日內，向本院提出上訴狀並表明上
訴理由，如於本判決宣示後送達前提起上訴者，應於判決送達後
20日內補提上訴理由書（須附繕本）。
如委任律師提起上訴者，應一併繳納上訴審裁判費。
中　　華　　民　　國　　110 　年　　3 　　月　　2 　　日
                                  書記官  程伊妝